臺灣彰化地方法院刑事判決　　　　　　　　96年度易字第1號
公　訴　人　臺灣彰化地方法院檢察署檢察官
被　　　告　乙○○
　　　　　　　　　　（另案在臺灣彰化監獄執行中）
上列被告因贓物案件，經檢察官提起公訴（95年度偵字第9897號
），被告於準備程序中就被訴事實為有罪之陳述，經告以簡式審
判之要旨，並聽取當事人之意見後，經本院合議庭裁定由受命法
官獨任進行簡式審判程序，判決如下：
    主    文
乙○○收受贓物，累犯，處拘役伍拾日，如易科罰金，以銀元
佰元折算壹日。
    事    實
一、乙○○曾因違反毒品危害防制條例案件，經本院於民國89年
    5 月29日以88年彰簡字第440 號判處有期徒刑6 月，如易科
    罰金，以銀元佰元折算壹日確定，又因違反槍砲彈藥刀械
    管制條例案件，經本院於89年3 月26日以88年度易字第1102
    號判處有期徒刑3 月，如易科罰金，以銀元佰元折算壹日
    確定，上開2 罪定應執行刑有期徒刑8 月確定。再因搶奪案
    件，經本院於89年12月25日以89年度訴字第863 號判決有期
    徒刑7 月確定；及因連續施用第一、二級毒品案件，經本院
    於90年7 月22日以89年度訴字第666 號分別判處有期徒刑 8
    月、有期徒刑6 月，並定應執行刑為有期徒刑1 年確定，上
    開3 罪刑嗣定應執行有期徒刑1 年7 月確定，經送監接續執
    行，而於91年12月12日縮短刑期假釋出監，並於92 年4 月7
    日假釋期滿未經撤銷而視為執行完畢。詎其仍不知悛悔，於
    94 年10 月中旬某日，在彰化縣彰化市彰化火車站前之某電
    子遊藝場內，明知姓名年籍均不詳綽號「沈仔」之成年男子
    所交付之支票（票號：FA0000000 ，金額：新臺幣8 萬元，
    發票人：柯朝清，發票日：94年10月15日，於94年10月3 日
    下午3 時許，在彰化縣和美鎮○○路97巷96號甲○○之住處
    遭竊）1 張，係來源不明之贓物，竟仍基於收受贓物之犯意
    ，予以收受，並轉交予不知情之傅成植作為借款之擔保。嗣
    經傅成植再轉交給不知情之洪瑞騰，洪瑞騰復轉交給不知情
    之黃士原，黃士原委託不知情之莊坤揚持向彰化大竹郵局提
    示，不獲付款，始悉上情。
二、案經甲○○訴由彰化縣警察局和美分局報告臺灣彰化地方法
    院檢察署檢察官暨臺灣彰化地方法院檢察署檢察官自動檢舉
    偵查起訴。
    理    由
一、按除被告所犯為死刑、無期徒刑、最輕本刑為3 年以上有期
    徒刑之罪或高等法院管轄第1 審案件者外，於前條第1 項程
    序進行中，被告先就被訴事實為有罪之陳述時，審判長得告
    知被告簡式審判程序之旨，並聽取當事人、代理人、辯護人
    及輔佐人之意見後，裁定進行簡式審判程序；除簡式審判程
    序及簡易程序案件外，第1 審應行合議審判，刑事訴訟法第
    273 條之1 第1 項、第284 條之1 分別定有明文。本件被告
    乙○○所涉係死刑、無期徒刑、最輕本刑為3 年以上有期徒
    刑之罪或高等法院管轄第1 審案件以外之罪，並於本院行準
    備程序時就被訴事實為有罪之陳述，本院合議庭依前揭規定
    ，經評議結果，裁定改由受命法官獨任行簡式審判程序。
二、上開事實，業據被告乙○○於偵訊、本院準備程序及審理中
    坦承不諱（見臺灣彰化地方法院檢察署95年度偵字第9897號
    卷第9 、10頁，95年度偵字第2558號卷第47、48頁，本院96
    年度易字第1 號卷第26、33、34頁），核與告訴人甲○○於
    警詢中、證人莊坤揚於警詢、偵訊中、黃士原於警詢、偵訊
    中、洪瑞騰於偵訊中、傅成植於偵訊中證述之情節大致相符
    （見臺灣彰化地方法院檢察署95 年度偵字第2558號卷第6-8
    、22、29-31 、34、35、38、39、43、47、48頁），復有前
    揭支票、退票理由單、掛失止付票據提示人資料查報表、遺
    失票據申請書等件影本在卷可憑（見臺灣彰化地方法院檢察
    署95年度偵字第2558號卷第9 、10頁），足認被告之自白與
    事實相符。本案事證已臻明確，被告犯行洵堪認定，應依法
    論科。
三、查刑法於94年2月2日修正公布，並於95年7月1日施行。按行
    為後法律有變更者，適用行為時之法律，但行為後之法律有
    利於行為人者，適用最有利於行為人之法律，現行刑法第 2
    條第1項訂有明文。此條規定乃與刑法第1條罪刑法定主義契
    合，而貫徹法律禁止溯及既往原則，係規範行為後法律變更
    所生新舊法律比較適用之準據法，是刑法第2 條本身雖經修
    正，但刑法第2 條既屬適用法律之準據法，本身尚無比較新
    舊法之問題，應一律適用裁判時之現行刑法第 2條規定以決
    定適用之刑罰法律，先予辨明。又以本次刑法修正之比較新
    舊法，應就罪刑有關之共犯、未遂犯、牽連犯、連續犯、結
    合犯，以及累犯加重、自首減輕暨其他法定加減原因（如身
    分加減）與加減例等一切情形，綜其全部罪刑之結果而為比
    較，最高法院95年5月23日95年度第8次刑庭會議決議可資參
    照。茲就本案有關之新舊法比較部分，臚列如下：
（一）被告行為後，罰金罰鍰提高標準條例第2 條業已刪除，而
      刑法第41條第1 項前段關於易科罰金之折算標準已由舊法
      之以銀元100 元以上、300 元以下折算1 日，修正為以新
      臺幣（下同）1,000 元、2,000 元、3,000 元折算1 日，
      因屬科刑規範事項之變更，其折算標準為裁判時所應諭知
      ，自有就新舊法規定比較之必要，經比較新舊法結果，以
      被告行為時之舊法較為有利於被告，本案應適用被告行為
      時之法律即修正前刑法之規定論斷。
（二）修正後刑法第47條關於累犯之規定，乃以出於故意再犯有
      期徒刑以上之罪者為限，並增訂強制工作免其執行或執行
      完畢後，5 年內故意再犯有期徒刑以上之罪者，以累犯論
      之規定（擬制累犯）。是以修正後之累犯範圍已有所減縮
      及擴張，當屬科刑規範事項之變更，自應比較新舊法。而
      本件被告於前案執行完畢5 年內故意再犯本罪，不論依修
      正前後之刑法第47條規定，均應成立累犯，故修正後之刑
      法第47條並非較有利於被告。
（三）綜上被告全部罪刑之結果而為新、舊法比較，揆諸前揭最
      高法院決議及刑法第2 條第1 項所定之「從舊從輕」原則
      ，適用被告行為時法律，對被告較為有利，自應適用修正
      前之刑法規定。
四、核被告所為，係犯刑法第349 條第1 項之收受贓物罪。又其
    曾因違反毒品危害防制條例案件，經本院於89年5 月29日以
    88年彰簡字第440 號判處有期徒刑6 月，如易科罰金，以銀
    元佰元折算壹日確定，又因違反槍砲彈藥刀械管制條例案
    件，經本院於89年3 月26日以88年度易字第1102號判處有期
    徒刑3 月，如易科罰金，以銀元佰元折算壹日確定，上開
    2 罪定應執行刑有期徒刑8 月確定。再因搶奪案件，經本院
    於89年12月25日以89年度訴字第863 號判決有期徒刑7 月確
    定；及因連續施用第一、二級毒品案件，經本院於90年7 月
    22 日 以89年度訴字第666 號分別判處有期徒刑8 月、有期
    徒刑6 月，並定應執行刑為有期徒刑1 年確定，上開3 罪刑
    嗣定應執行有期徒刑1 年7 月確定，經送監接續執行，而於
    91 年12 月12日縮短刑期假釋出監，並於92年4 月7 日假釋
    期滿未經撤銷而視為執行完畢，有臺灣高等法院被告前案紀
    錄表、臺灣彰化地方法院檢察署刑案資料查註紀錄表各1 份
    附卷可參，其於前案執行完畢後5 年以內再犯本件有期徒刑
    以上之罪，不論依修正前之刑法第47條，或修正後之刑法第
    47 條 第1 項之規定，均構成累犯，對被告而言並無有利或
    不利之情形，已如前述，應逕依刑法第2 條第1 項前段從舊
    從輕原則，適用修正前之刑法第47條，論以累犯，並加重其
    刑。爰審酌被告素行不佳，有臺灣高等法院被告前案紀錄表
    、臺灣彰化地方法院檢察署刑案資料查註紀錄表各1 份在卷
    可考，及其犯罪之動機、目的、手段、所收受贓物之價值、
    犯罪後坦承犯行之態度，兼衡其智識程度等一切情狀，量處
    如主文所示之刑，並諭知易科罰金之折算標準。
據上論斷，應依刑事訴訟法第273 條之1 第1 項、第299 條第 1
項前段，刑法第2 條第1 項前段、第349 條第1 項、第47條（修
正前）、第41條第1 項前段（修正前），罰金罰鍰提高標準條例
第1 條前段、第2 條（修正前），判決如主文。
本案經檢察官莊佳瑋到庭執行職務。
中　　華　　民　　國　　96　　年　　1 　　月　　31　　日
                  刑事第八庭    法  官  林秉暉
以上正本證明與原本無異。
如不服本判決，應於判決送達後10日內，向本院提出上訴狀 (須
附繕本)。
告訴人或被害人對於判決如有不服具備理由請求檢察官上訴者，
其上訴期間之計算係以檢察官收受判決正本之日期為準。
中　　華　　民　　國　　96　　年　　2 　　月　　1 　　日
                                書記官  梁高賓
附錄法條：
中華民國刑法第349條
（普通贓物罪）
收受贓物者，處 3 年以下有期徒刑、拘役或 5 百元以下罰金。
搬運、寄藏、故買贓物或為牙保者，處 5 年以下有期徒刑、拘役
或科或併科 1 千元以下罰金。
因贓物變得之財物，以贓物論。
